臺灣高等法院民事裁定　九十一年度再字第八六號(五)
　　　聲　請　人　　甲○○
　　　　　　　　　　　　　　送.
右聲請人與相對人乙○○等間因所有權移轉登記事件，對於附表編號三、四、五、六
、七之本院及最高法院確定裁定，聲請再審，本院裁定如左：
      主    　文
聲請駁回。
聲請訴訟費用由聲請人負擔。
      理    　由
一本件聲請意旨略以：聲請人就附表編號三至七所示確定裁定，於七十五年五月二十
  七日以「得使用該證物」，復於八十六年七月二十六日以「未經斟酌之證物」，再
  於九十一年八月二十四日以「未經斟酌之證物」聲請再審，一再連續聲請再審，繫
  屬至今從未間斷，自屬繫屬之訴；其中附表編號三除本院七十九年度再易字第一０
  七號裁定外之確定裁定、附表四之最高法院確定裁定有民事訴訟法第四百九十六條
  第一項第十三款之再審事由（就最高法院確定裁定有同條項第一款再審事由聲請再
  審部分，另經裁定移送最高法院），其餘附表編號三所示之本院七十九年度再易字
  第一○七號確定裁定、附表五所示１、２、３確定裁定、附表五所示４、附表六、
  附表七所示本院確定裁定有民事訴訟法第四百九十六條第一項第一款再審事由，除
  駁回如附表所示二、四最高法院確定判決及確定裁定部分外，有同法第一項第一款
  及第十三款之再審事由（如附表五所示４、附表六、附表七所示確定裁定關於駁回
  如附表所示二、四最高法院確定判決及確定裁定部分，有民事訴訟法第四百九十六
  條第一項第一款再審事由部分，另經本院裁定廢棄），爰於法定期間內聲請再審云
  云。
二按提起民事再審之訴，應自判決確定時起三十日之不變期間內提起；前項期間，自
  判決確定時起算，但再審之理由知悉在後者，自知悉時起算；確定裁定亦在準用之
  列，民事訴訟法第五百條第一項、第二項及第五百零七條定有明文。又當事人以有
  同法第四百九十六條第一項第一款適用法規顯有錯誤之情形提起再審之訴，應認此
  項理由於裁判送達時當事人即可知悉，故計算是否逾三十日之不變期間，應自裁判
  確定時起算，無同法第五百條第二項但書再審理由知悉在後之適用，最高法院七十
  年度台再字第二一二號判例可參。本件聲請人對於如附表編號三所示本院七十九年
　度再易字第一○七號確定、附表五所示１、２、３確定裁定、所示本院確定裁定有
　民事訴訟法第四百九十六條第一項第一款再審事由，除駁回如附表所示二、四最高
　法院確定判決及確定裁定再審之訴及再審之聲請部分外，有同法第一項第一款之再
　審事由，其裁定均在九十一年五月二十一日前送達，已據本院調閱各該卷審閱屬實
　，聲請人於九十一年九月四日聲請再審，有聲請人之聲請再審狀可按（見本院卷第
　二頁），皆已逾三十日之不變期間，是聲請人就附表編號三所示本院七十九年度再
　易字第一○七號確定、附表五所示１、２、３確定裁定所示本院確定裁定除駁回如
　附表所示二、四最高法院確定判決及確定裁定部分外，以民事訴訟法第四百九十六
　條第一項第一款聲請再審，均不合法，應予駁回。
三至聲請人就如附表編號五之４，附表六、七所示本院確定裁定有民事訴訟法第四百
　九十六條第一項第一款再審事由，除駁回附表二、四所示最高法院確定判決、確定
　裁定外聲請再審。按「當事人依民事訴訟法第四百九十六條規定提起再審之訴，以
　主張同條項各款規定之情形，即為合法，至其情形是否果屬實在，則為其訴有無理
　由之問題，除其再審之訴尚欠缺其他合法要件外，即應依判決程序調查裁判。又再
　審之訴是否合於同條第一項但書之規定亦屬於其訴有無理由之問題。」已據最高法
　院四十八年度臺抗字第一五七號著為判例。本件聲請人就如附表編號五之４，附表
　六、七所示本院確定裁定除駁回附表二、四所示最高法院確定判決、確定裁定外聲
　請再審部分，依序聲請再審均未逾三十日不變期間，且已主張民事訴訟法第四百九
　十六條第一項第一款之情形，即為合法，至其情形是否果屬實在，為其聲請再審有
　無理由之問題。查該確定裁定駁回聲請人再審之訴及再審之聲請，其中九十一年度
　再字第六十一號確定裁定理由為：「：：二、按再審之訴或聲請再審，應於三十日
　之不變期間內提起，且該不變期間，自判決或裁定確定時起算，民事訴訟法第五百
　條第一項、第二項及第五百零七條定有明文。又不得抗告之裁定，於宣示時確定；
　未宣示者，於送達時確定（參最高法院八十三年臺聲字第三八六號判決意旨）。查
　再審原告對如附表編號一至六所示民事確定判決、民事確定裁定提起再審之訴，聲
　請再審，上開判決均早已確定，再審原告於九十一年六月十七日提起本件再審聲請
　及提起再審之訴，顯逾三十日法定不變期間，此部分為不合法，應予駁回。」其適
　用法規並無顯然錯誤之情形另如附表編號五之４，附表六所示本院確定裁定除駁回
  如附表所示二、四之最高法院確定判決、裁定再審之訴及再審之聲請外亦無適用法
  規顯然錯誤之情形，應認聲請人此部分聲請再審，均無再審理由。
四其次，聲請人另以民事訴訟法第四百九十六條第一項第十三款之規定，對於附表編
  號所示三至七之本院、最高法院確定裁定聲請再審。惟該款所謂未經斟酌之證物，
  係指前訴訟程序事實審之言詞辯論終結前已存在之證物，因當事人不知有此證物，
  致未經斟酌，現始知之者而言，最高法院著有二十九年上字第一００五號判例。經
  查本件聲請人所稱發現未經斟酌之證物或得使用該證物者係指其所提之證(一)－(三)（
  得使用該證物）、證(十一)、證(十二)（未經之證物），證(一)－(三)即臺灣宜蘭地方法院五十
  四年度訴字第三０一號起訴狀、辯論要旨書及判決影本，其中關於起訴狀與判決部
  分，聲請人係分別於五十四年七月十八日及同年九月十四日收受，有送達證書附於
  該案卷宗可參（影本見本院卷第一六○－一頁、第一六八頁），證(十一)、證(十二)，即臺
  灣宜蘭地方法院公證處四十七年度認證書認字第一一二號書狀及宜蘭地政事務所五
  十七年七月二十九日宜地一丙字第七六九五號通知附詢問筆錄，經查或係證明再審
  被告丙○○○確寄交信件予聲請人，或副本收受者即為聲請人本人（影本見本院卷
  第一七○頁以下）。衡情聲請人於四十七年及五十七年即已知悉甚明，雖聲請人一
  再主張其係於八十六年七月八日在住宅浴室上方之儲藏室一再尋覓始發現上開書證
  ，並有趙香出具之證明書一紙，以資證明云云，惟聲請人所稱其於八十六年七月八
  日方在浴室上方尋覓始發現該等書證云云顯與常理有違，自難採信。聲請人復未舉
  其他證據證明其知悉再審理由在後，揆諸前開判例，即難認其提起再審之訴為合法
  ，應予駁回。
據上論結，本件聲請再審一部不合法，一部無理由，爰裁定如主文。
中　　　華　　　民　　　國　　九十一　　年　　 十二 　　月　　 十三 　　日
                                民事第一庭
                                    審判長法  官 　蔡  秀  雄
                                      　　法  官 　黃  莉  雲
                                      　　法  官 　湯  美  玉
右正本係照原本作成。
不得抗告。
中　　　華　　　民　　　國　　九十一　　年　　十二　　　月　　　二十三　日
　　　　　　　　　　　　　  　　　　　　　書記官   王  敬  端
